【裁判字號】    99,抗,830
【裁判日期】    990709
【裁判案由】    拆屋還地等
【裁判全文】
臺灣高等法院民事裁定                   99年度抗字第830號
抗  告  人  甲  ○
上列抗告人因與相對人臺灣臺北看守所間請求拆屋還地等事件，
對於中華民國99年3月31日台灣臺北地方法院98年度訴字第506號
所為裁定提起抗告，本院裁定如下：
    主  文
抗告駁回。
抗告費用由抗告人負擔。
    理  由
一、本件抗告人之抗告意旨略以：原法院以伊、乙○○○無正當
    權源，占用相對人所管理坐落台北市○○區○○段3小段146
    地號土地內，搭建如原判決主文第一項所示占用土地面積48
    平方公尺之建物（即門牌號碼為同市○○○路○段106號，下
    稱系爭房屋），依民法第767條、第179條規定，判命伊、乙
    ○○○應將系爭房屋拆除並將前開占用土地返還予相對人，
    暨給付相對人不當得利損害金；經伊不服提起上訴，惟原法
    院核定其上訴之訴訟標的價額為新台幣（下同）1064萬3424
    元係屬不當，求予將原裁定關於核定上訴之訴訟標的價額部
    分廢棄云云。
二、按訴訟標的之價額，由法院核定；核定訴訟標的之價額，以
    起訴時之交易價額為準；無交易價額者，以原告就訴訟標的
    所有之利益為準，此為民事訴訟法第77條之1第1項、第2項
    所明定。所謂起訴時之交易價額係指起訴時之市價而言（最
    高法院97年度台簡抗字第20號裁定意旨參照）；且請求將土
    地上之房屋拆除並交還土地之訴，係以土地之交還請求權為
    訴訟標的，其訴訟標的之價額應以土地之價額為準，房屋之
    價額不包括在內（最高法院94年度台上字第2150號判決意旨
    參照）。經查：
    (一)、原法院判命抗告人、乙○○○應將系爭房屋拆除並將占
        用土地面積48平方公尺（見原法院卷第190頁反面）返
        還予相對人，暨應給付相對人不當得利損害金102萬067
        4元及法定遲延利息，並自民國97年12月10日起至清償
        日止，按月給付相對人損害金1萬7572元（見原法院卷
        第179頁判決主文第一、二項所示）；經抗告人不服提
        起上訴，原法院以本件訴訟起訴時系爭土地之當年度每
        平方公尺公告現值22萬1738元（見原法院卷第2頁收文
        戳記章、第125頁土地公告現值查詢表）計算抗告人占
        用土地（面積48平方公尺）所得受之上訴利益；至於附
        帶請求不當得利損害金部分，依民事訴訟法第77條之2
        第2項規定，不併算其價額，並依此核定抗告人本件上
        訴之訴訟標的價額為1064萬3424元（計算式：221738×
        48＝00000000），於法核無不當。故抗告人主張：原法
        院核定本件上訴之訴訟標的價額為1064萬3424元係屬不
        當云云，委無可取。
    (二)、從而，原法院以系爭土地公告現值計算抗告人所占用土
        地面積之價額，且就判決命抗告人應給付相對人不當得
        利損害金（即相對人之附帶請求部分）部分，未予併計
        列入計算抗告人之上訴所得受之利益，並據此核定抗告
        人上訴之訴訟標的價額為1064萬3424元，於法核無違誤
        。抗告意旨仍執前詞指摘原裁定不當，聲明廢棄，為無
        理由。
    (三)、另抗告意旨指摘相對人並非系爭土地之管理機關，無權
        提起本件拆屋還地訴訟部分，核屬本案訴訟有無理由之
        實體審認事項，並非屬本件核定訴訟標的價額之程序事
        項中所得審究，附此陳明。
三、據上論結，本件抗告為無理由，爰裁定如主文。
中    華    民    國    99    年    7     月    9     日
                    民事第十三庭
                        審判長法  官  蕭艿菁
                              法  官  陳姿岑
                              法  官  楊絮雲
正本係照原本作成。
本裁定除以適用法規顯有錯誤為理由外，不得再抗告。如提起再
抗告，應於收受後10日內委任律師為代理人向本院提出再抗告狀
。並繳納再抗告費新台幣１千元。
中    華    民    國    99    年    7     月    9     日
                              書記官  王秀雲

司法院資訊處製作；財團法人民間司法改革基金會備份。
